【裁判字號】    98,訴,607
【裁判日期】    981026
【裁判案由】    毒品危害防制條例
【裁判全文】
臺灣苗栗地方法院刑事判決               98年度訴字第607號
公  訴  人  臺灣苗栗地方法院檢察署檢察官
被      告  乙○○
                    36弄16.
                    （另案在臺灣臺中女子監獄執行中）
指定辯護人  蔡嘉容律師
上列被告因違反毒品危害防制條例案件，經檢察官提起公訴（98
年度偵字第3789、4337號），本院判決如下：
    主  文
乙○○販賣第二級毒品，處有期徒刑參年拾月。扣案之門號0000
000000號行動電話壹具（含SIM 卡壹張）沒收；未扣案因販賣第
二級毒品所得之財物新臺幣貳仟元沒收，如全部或一部不能沒收
時，以其財產抵償之。
    犯罪事實
一、乙○○（綽號：千惠）於民國93年間因違反毒品危害防制條
    例及竊盜案件，經本院93年度訴字第102 號、93年度苗簡字
    第349 號判決分別判處有期徒刑7 月、6 月、4 月確定，嗣
    經本院93年度聲字第789 號裁定定應執行刑為有期徒刑1 年
    4 月；又於94年間因違反毒品危害防制條例，經本院94年度
    訴字第187 號判決分別判處有期徒刑1 年、6 月，定應執行
    刑為有期徒刑1 年5 月確定。前揭案件經接續執行，原於95
    年9 月28日縮短刑期假釋出監交付保護管束，其後假釋又經
    撤銷，於96年10月29日起入監執行殘刑9 月（故於本案不構
    成累犯）。
二、乙○○明知安非他命業經行政院衛生署公告列為毒品危害防
    制條例所列管之第二級毒品，不得販賣及持有，竟基於意圖
    營利販賣安非他命之犯意，持用其所有之NOKIA 廠牌行動電
    話附載其自己申請之門號0000000000號SIM 卡作為聯絡交易
    毒品安非他命之工具，從事販賣毒品安非他命之行為。甲○
    ○（綽號：可欣）先於96年7 月6 日上午7 時51分22秒，以
    向朋友借得之門號0000000000號行動電話撥打乙○○持用之
    門號0000000000號行動電話，乙○○嗣於同日上午7 時52分
    22秒回撥給甲○○（門號均同前）談妥毒品安非他命交易事
    宜，約莫10分鐘後，甲○○抵達苗栗縣苗栗市○○路「東京
    遊藝場」對面之「日進大樓」樓下，乙○○以1 包新臺幣（
    下同）2000元之價格，親自將1 包安非他命賣給甲○○，取
    得2000元之販賣所得。
三、案經臺灣苗栗地方法院檢察署檢察官指揮苗栗縣警察局竹南
    分局調查後偵查起訴。
    理  由
壹、證據能力部分
一、按被告以外之人於偵查中向檢察官所為陳述，除顯有不可信
    之情況者外，得為證據，刑事訴訟法第159 條之1 第2 項定
    有明文。偵查中對被告以外之人（包括證人、鑑定人、告訴
    人、被害人及共同被告等）所為之偵查筆錄，或被告以外之
    人向檢察官所提之書面陳述，性質上均屬傳聞證據。惟現階
    段刑事訴訟法規定檢察官代表國家偵查犯罪、實施公訴，依
    法其有訊問被告、證人及鑑定人之權，證人、鑑定人且須具
    結，而實務運作時，檢察官偵查中向被告以外之人所取得之
    陳述，原則上均能遵守法律規定，不致違法取供，其可信度
    極高，職是，被告以外之人前於偵查中已具結而為證述，除
    反對該項供述得具有證據能力之一方，已釋明「顯有不可信
    之情況」之理由外，不宜以該證人未能於審判中接受他造之
    反對詰問為由，即遽指該證人於偵查中之陳述不具證據能力
    。且所謂不可信之情況，法院應審酌被告以外之人於陳述時
    之外在環境及情況，例如：陳述時之心理狀況、有無受到外
    力干擾等，以為判斷之依據。從而，證人甲○○經檢察官訊
    問時，係以證人之身分陳述，經告以具結義務及偽證處罰後
    ，於命證人朗讀結文後具結，其係於負擔偽證罪之處罰心理
    下證述，並以具結擔保其供述之真實性，又無受其他不當外
    力干擾之情形，依上揭說明，其於偵查中之證言，自具有證
    據能力，依刑事訴訟法第159 條之1 第2 項之規定，得為證
    據。又證人甲○○已於本院審理時以證人身分到庭實施交互
    詰問，此項偵訊中對質詰問權之欠缺，亦由被告、辯護人行
    使加以補正，而完足為經合法調查之證據。
二、再按有事實足認被告或犯罪嫌疑人涉犯有最輕本刑為3 年以
    上有期徒刑之罪嫌，並危害國家安全或社會秩序情節重大，
    而有相當理由可信其通訊內容與本案有關，且不能或難以其
    他方法蒐集或調查證據者，得發通訊監察書。通訊監察書，
    偵查中由檢察官依司法警察機關聲請或依職權核發，審判中
    由法官依職權核發，96年12月11日修正施行前通訊保障及監
    察法第5 條第1 項第1 款、第2 項定有明文。查本案起訴書
    所引之通訊監聽譯文，係經臺灣新竹地方法院檢察署檢察官
    核發通訊監察書予以監聽錄音所製作，監聽電話為被告所持
    用之門號0000000000號行動電話，有該署96年6 月28日核發
    之96年竹檢慎仁聲監（續）字第000206號通訊監察書（監聽
    期間96年6 月29日至同年7 月27日）在卷可稽（臺灣苗栗地
    方法院檢察署96年度偵字第4974號卷第122 至123 頁、98年
    度偵字第3789號卷第54至55頁），係依法所為之監聽。是以
    被告於上開監聽對話中所為之陳述，係屬被告於審判外之陳
    述，而非被告以外之人審判外之陳述，並非我國刑事訴訟法
    傳聞法則適用之對象，暨司法警察機關對於被告之電話實施
    監聽之結果，係實施刑事訴訟程序之公務員依法定程序所取
    得之證據，該等證據依刑事訴訟法第158 條之4 規定之反面
    解釋，自有證據能力。而監聽錄音製作之譯文，雖通常為偵
    查犯罪機關單方面製作，然若被告或訴訟關係人對其真實性
    並無爭執，經法院於審判期日提示譯文供當事人辨認、表示
    意見並為辯論者，程式自屬適法（最高法院95年度台上字第
    295 號、96年度台上字第7147號判決意旨參照）。本案監聽
    譯文業經本院於審理中提示予被告及辯護人表示意見，且被
    告及其辯護人於法院調查證據時復不爭執該證據能力（98年
    度訴字第607 號卷〈下稱本院卷〉第42頁、第83至84頁），
    而本院審酌電話監聽侵害被告權益之種類及輕重、對於被告
    訴訟上防禦不利益之程度、犯罪所生之危害或實害等情形，
    兼顧人權保障及公共利益之均衡維護，亦認本件此部分電話
    監聽合於比例原則，是認應具有證據能力。
三、末按傳聞法則之重要理論依據，在於傳聞證據未經當事人之
    反對詰問予以核實，乃予排斥，惟若當事人已放棄對原供述
    人之反對詰問權，於法院審判時表明同意該等傳聞證據可作
    為證據，基於證據資料愈豐富，愈有助於真實發現之理念，
    並貫徹刑事訴訟法修法加重當事人進行主義之精神，確認當
    事人對於證據能力有處分權之制度，傳聞證據經當事人同意
    作為證據，法院認為適當者，亦得為證據。另當事人於調查
    證據時，對於傳聞證據表示「沒有意見」、「對於證據調查
    無意見」，而未於言詞辯論終結前聲明異議，應視為已有將
    該等傳聞證據採為證據之同意，此刑事訴訟法第159 條之5
    定有明文。經查：本案所引之下列其他證據，本院於審理中
    均一一踐行「告以要旨」程序，檢察官、被告、辯護人在知
    悉上開證據係審判外陳述之情形下，對於各該審判外之陳述
    均分別表示「沒有意見」，或僅就上開陳述是否真實表示意
    見，並未於言詞辯論終結前就證據能力聲明異議（本院卷第
    42頁、第83頁以下）；而本院審酌該等陳述作成時之情況，
    認為其證據之取得過程並無瑕疵，且與待證事實具有關連性
    ，證明力非明顯過低，而具適當性，是自應具有證據能力。
貳、實體部分
一、認定犯罪事實所憑之證據及其認定之理由：
（一）訊據被告乙○○坦承使用0000000000號行動電話，且認識
      甲○○，伊於96年7 月6 日曾經以該行動電話與甲○○聯
      絡，電話中甲○○說要以2000元之價格購買安非他命1 公
      克，但伊請甲○○先過來等情，惟否認有何起訴書所載販
      賣安非他命之犯行，辯稱伊只是請甲○○先過來，後來甲
      ○○並沒有過來，伊向他人購買安非他命1 公克之價格為
      2500元，不可能以1 公克2000元之價格販賣安非他命予甲
      ○○等語。
（二）然依證人甲○○於警詢時證稱：「（你的綽號為何？）我
      的綽號叫『可欣』。」、「（你認識乙○○嗎？）我認識
      乙○○，她綽號叫『千惠』（國語音），她現在因毒品案
      在服刑中。」、「（你與乙○○有無結怨、仇恨或其他利
      害關係？）沒有。」、「（你向乙○○購買幾次毒品？是
      何毒品？）我跟乙○○買過1 次的毒品安非他命，向她購
      買的時間因為太久了，我不記得了。」、「（乙○○曾使
      用行動電話號碼0000000000，你有印象嗎？）我有印象我
      曾打過這支號碼找她購買毒品安非他命。」、「（你與乙
      ○○如何稱呼對方？）我都叫她『千惠』，乙○○叫我『
      可欣』。」、「（本案前經臺灣新竹地方法院檢察署於96
      年6 月28日核發96年竹檢慎仁聲監（續）字第000206號監
      察書，對乙○○使用行動電話0000000000等電話實施通訊
      監察，發現在96年7 月6 日上午7 時51分22秒，發現你使
      用0000000000電話撥打給乙○○，你向乙○○說：『麻煩
      你打電話到360228，因為我這是跟人借的電話。』，是否
      還記得這段對話？）我有印象我曾經用這支行動電話打給
      乙○○，但是時間太久了，這支0000000000電話是跟誰借
      用的，已經忘記了。這通電話我是準備向乙○○購買安非
      他命，我叫他打360288電話，是當時我人在苗栗縣苗栗市
      ○○路附近『滿天星遊藝場』內，360288電話是這家遊藝
      場櫃臺電話。」、「（接著過1 分鐘就是96年7 月6 日7
      時52分22秒，乙○○以使用0000000000撥打給你使用0000
      000000電話，你問乙○○有『東西嗎？』，乙○○說：『
      有阿！』，你說：『我現在過去找你。』，乙○○說：『
      我在東京』，你說：『你1 克是2500，但我現在只有2000
      ，看你給多少好嗎？』，乙○○說：『好阿！』，接著你
      說：『現在過去了』，是否為你向乙○○購買毒品安非他
      命之對話？）對、對、對。」、「（最後你與乙○○在何
      處交易毒品安非他命？購買數量及金錢為何？）我在電話
      中跟乙○○講好要購買安非他命後，就請人載我不到10分
      鐘，從『滿天星遊藝場』到苗栗縣苗栗市○○路『東京遊
      藝場』對面有1 棟『日進大樓』樓下跟乙○○交易安非他
      命，當時我先到，乙○○一會兒從這棟大樓走下來，然後
      在門口交易，我拿給她2 張面額1000元鈔、新臺幣2000元
      的現金交給乙○○，乙○○就從她手中拿出1 包夾鏈袋包
      裝含袋重是1 克的安非他命（甲○○稱該夾鏈袋為0.2 克
      ，安非他命實際為0.8 克）給我，交易完我就離開了。」
      、「（你當時向她購買毒品安非他命作何用途？）當時我
      是向她買來吸食用的。」等語（臺灣苗栗地方法院檢察署
      98年度偵字第3789號卷第49至52頁）。
（三）復依證人甲○○於偵查時證稱：「（〈提示98.8.11 日在
      本署製作之警詢筆錄〉所述是否實在？）實在，有看過才
      簽名。」、「（外面的人如何稱呼你？）可欣。」、「（
      你是如何稱呼乙○○？）千惠。」、「（〈提示96年度偵
      字第4974號卷第124 頁通聯譯文〉『這你問千惠1 克是25
      00，我現在只有2000，看你給我多少好嗎？她說好，你就
      過去了』，這一天你跟她買了多少數量金錢的安非他命？
      ）我給她2 千元現金，她給我1 包安非他命。」、「（交
      易的日期如同通聯譯文上面96年7 月6 日？）是。」、「
      （是上午？還是下午？）上午。」、（你為何會問她你1
      克是2500？）當時安非他命的行情價就是1 克2500。」、
      「（你當時使用的行動電話號碼？）我忘記了。是跟朋友
      借的。」、「（你說乙○○拿給你的那包安非他命含袋重
      是1 克？）是。」、「（你是如何知道乙○○給你的這包
      安非他命含袋重是1 克？）依我的經驗，拿在手上及目測
      的感覺約1 克。」、「（你們交易的地點？）苗栗市○○
      路東京遊藝場對面的『日進大樓』樓下。」、「（你跟乙
      ○○有無恩怨或糾紛？）沒有。」、「（確實有在96.7.6
      日上午跟乙○○買了2 千元1 包的安非他命？）對。」等
      語（臺灣苗栗地方法院檢察署98年度偵字第3789號卷第58
      至59頁）。
（四）是由以上證人甲○○於警詢及偵查中之證述可知，甲○○
      確實於96年7 月6 日上午7 時51分22秒，以0000000000號
      電話撥打給被告持用之0000000000號行動電話，接著過1
      分鐘亦即同日上午7 時52分22秒，被告以持用之00000000
      00號行動電話反撥予甲○○之0000000000號行動電話，雙
      方並於電話中談妥甲○○以2 千元之價格向被告購買安非
      他命1 包，之後不到10分鐘，甲○○就請人載其從苗栗市
      「滿天星遊藝場」到苗栗市○○路「東京遊藝場」對面有
      1 棟「日進大樓」樓下，當時甲○○將2 千元之現金交給
      被告，被告即親自將安非他命1 包交予甲○○等情，是有
      關甲○○如何向被告購買安非他命之經過，即相關之聯繫
      方法、時間、地點、數量、價格、收受毒品及付款之方式
      等，有關交易過程之重要情節，證人甲○○於警詢及偵查
      中之證述均相一致，並無矛盾之處。又參諸上開2 門號行
      動電話於96年7 月6 日上午7 時52分22秒的電話通話內容
      如下：「Ａ（即被告）：怎樣？Ｂ（即甲○○）：有東西
      嗎？Ａ（即被告）：有啊！Ｂ（即甲○○）：我現在過去
      找妳。Ａ（即被告）：我在東京。Ｂ（即甲○○）：妳1
      克是2500，但我現在只有2000，看妳給我多少好嗎？。Ａ
      （即被告）：好啊！Ｂ（即甲○○）：現在過去了。」，
      此有通訊監察譯文及通訊監察書在卷可稽（臺灣苗栗地方
      法院檢察署96年度偵字第4974號卷第122 至124 頁、98年
      度偵字第3789號卷第54至56頁），上開監聽之通訊監察譯
      文固然無法直接證明於96年7 月6 日被告與證人甲○○是
      否有確實完成安非他命之交易，然依被告與證人甲○○之
      通訊監察譯文，雖雙方未明示購買安非他命，惟衡之安非
      他命係第二級毒品，無論持有、施用、販賣，均屬違法行
      為，為治安機關所嚴查，此為眾所週知，毒品交易均於隱
      密下進行，其以通信聯絡亦鮮有明白直接以「毒品」、「
      安非他命」等名稱或相近之用語稱之，都以暗語或彼此已
      有默契之含混語意而為溝通，因此，依上開通訊監察譯文
      ，雖未見雙方明言購買毒品之說詞，惟依證人甲○○證述
      有向被告購買安非他命之證詞，並參酌其通訊之內容，足
      徵證人甲○○證述確與被告有交易安非他命之情節尚非憑
      空虛捏，應堪採信。又前揭行動電話通訊監察譯文，與證
      人甲○○之證述有相當之關聯性，足以補強證人甲○○之
      證詞，而擔保其前開所稱向被告購買安非他命之真實性，
      是據上事證，足見證人甲○○確實於96年7 月6 日上午7
      時52分22秒有約定要向被告購買安非他命，否則為何有此
      對話？參諸證人甲○○於審理中證稱其與被告並無仇恨過
      節或金錢糾紛等語（本院卷第79頁），被告亦供稱其與證
      人甲○○並無恩怨糾紛等語（臺灣苗栗地方法院檢察署98
      年度偵字第3789號卷第41頁），衡諸常情，證人甲○○與
      被告並無怨隙，應無甘冒偽證罪之處罰，誣指被告涉犯法
      定本刑為無期徒刑或7 年以上有期徒刑之重罪，而為虛偽
      陳述之必要，足見證人甲○○證述曾於96年7 月6 日上午
      7 時52分22秒許，以其所使用之0000000000號行動電話與
      被告持用之0000000000號行動電話聯絡，相約交易安非他
      命，並由被告親自交付安非他命且收取現金2 千元乙情應
      屬真實可信，被告確係販賣該次安非他命予證人甲○○無
      訛。
（五）雖證人甲○○於審理時改稱：「（電話錄音裡面講到說，
      你問乙○○說有東西嗎？乙○○回答說有，你說那我現在
      就過去找你，乙○○說我在東京，你說1 克2500，但是我
      現在只有2000，看你給多少好嗎，乙○○說好，你回答說
      現在就過去，對話內容是怎樣？）我真的有打這通電話給
      乙○○，我問她那裡有沒有，我問她現在價格多少錢，她
      說現在1 克2500元，我說我不夠，我身上只有2000元，因
      為我打電動只剩下2000元，我的意思是你自己本身讓一些
      給我，她說我過來再講，我問她人在哪裡，她說在東京遊
      藝場，後來我就沒有過去，可能是睡著了。」、「（你電
      話中說你現在就過去？）對，但後來我沒有去。」、「（
      你的意思是說你在警察局所講的是不對的？）對，我回去
      覺得我這樣不行，我怎麼可以這樣害她，我跟她也是朋友
      ，跟她也無冤無仇，我說我不可以害她。」、「（你的意
      思是檢察官那邊講的也是不實在？）是，我當時有用毒品
      ，你要是沒有，我要跟你採尿，我當時真的很怕。」、「
      （你當時有講說你跟乙○○買了2000元，你交2000元的現
      金給她，她有拿1 包夾鏈袋裝1 克安非他命給你，這到底
      是否為事實？）因為他們叫我要配合辦案，不然就要採尿
      。」、「（這到底是不是事實？）我有這樣講，但是事實
      不是這樣，我當時真的沒有過去。」等語（本院卷第71至
      73頁）。然而，有關甲○○如何向被告購買安非他命之經
      過，即相關之聯繫方法、時間、地點、數量、價格、收受
      毒品及付款之方式等，有關交易過程之重要情節，證人甲
      ○○於警詢及偵查中之證述均相一致，並無矛盾之處，則
      若非親身經歷之事，恐難將上開情節為如此詳細之陳述。
      至於證人甲○○供稱於警詢時，有位「陳檢察官」要求其
      配合辦案，叫其不要耍老鳥的招數，其怕被採尿，所以才
      會供述有向被告購買安非他命等語（本院卷第71頁）。然
      有關此點，證人甲○○亦自承無法提出證明以實其說，況
      且，依證人甲○○之陳述，倘若其未向被告購買安非他命
      ，卻證稱有向被告購買安非他命，反而徒增該「陳檢察官
      」因懷疑證人甲○○有施用毒品之嫌而向其採尿之可能，
      與證人甲○○所稱其怕被採尿，所以才會供述有向被告購
      買安非他命之情，顯然自相矛盾，更甚者，本案之承辦人
      員並無所謂之「陳檢察官」，此觀諸卷內之相關資料甚明
      ，從而，證人甲○○所稱此點，即有可疑。再者，證人甲
      ○○於審理中改稱雖在電話中有和被告談到安非他命交易
      之事宜，然後來沒有去找被告，所以沒有完成交易等語。
      有關此點，證人甲○○先是證稱後來沒有過去找被告，可
      能是自己睡著了等語（本院卷第71頁），之後卻證稱因為
      打電動，將買毒品的錢打掉了，所以沒有過去找被告等語
      （本院卷第75頁），其所稱後來沒有去找被告之理由，前
      後不一，已有矛盾，況且，其亦自承當時打電話給被告要
      購買安非他命，是因為毒癮發作了，很想要施用等語（本
      院卷第76頁），則證人甲○○當時既然毒癮發作，又怎可
      能會睡著？反面言之，其毒癮發作時若能自我控制，又何
      必耗費金錢向被告購買毒品？從而，證人甲○○所稱此點
      ，亦有可疑。此外，證人甲○○亦供承自98年9 月25日入
      所執行觀察勒戒，即一直與被告在同一間舍房，2 人天天
      見面，生活起居全部都在一起，2 人也談過此案等情（本
      院卷第78至79頁），參諸被告所自承2 人從98年9 月25日
      起，即拘禁在同一間舍房，生活都在一起，其有質問甲○
      ○為何要亂說其有賣安非他命給她，甲○○說當時做筆錄
      是沒有辦法的，會來法庭說清楚，向法官求情等語（本院
      卷第88至89頁）。故由上可知，證人甲○○自98年9 月25
      日入所執行觀察勒戒至今，皆與被告拘禁在同一間舍房，
      2 人之生活起居全部都在一起，2 人事先也都討論過案情
      ，則證人甲○○不只在法庭上須面對被告之質問，即便退
      庭後，在提解過程中或回到監所後，無時無刻都須面對被
      告，其內心壓力之大，不言可喻，從而，證人甲○○於審
      理時改稱之情節，雖迥異於其在警詢及偵查中之證述，然
      竟與被告之辯解相符，顯有迴護被告之嫌。綜上各點，證
      人甲○○於審理中改稱雖在電話中有和被告談到安非他命
      交易之事宜，然後來沒有去找被告，所以沒有完成交易之
      情節，應非真實，無法採信。
（六）被告及辯護意旨雖以本件既為被告涉嫌販賣毒品之案件，
      但並無查獲任何毒品或現金扣案，亦無其他相關物證，故
      認不得僅憑證人甲○○之證述與監聽譯文，而論處被告販
      賣安非他命之罪等語。然查，偵辦販賣毒品之案件，本不
      以查獲毒品或現金為必要，實際上，依偵查實務之運作，
      因販賣毒品係重大違法行為，非可公然為之，且有其獨特
      之販售通路及管道，多半皆以透過電話通聯並以代號、暗
      碼等隱晦方式暗中進行，故未能查獲毒品、現金或磅秤、
      分裝杓、夾鏈帶等相關物證之案件，亦所在多有。況且，
      本件乃警方事後根據監聽譯文循線查證而偵辦，查證當時
      相關毒品交易早已完成，實難扣得相關物證，尚不得以此
      為被告有利之認定。
（七）本案並未扣得被告販賣予證人甲○○之安非他命，故未能
      精準計算出被告販入與販出安非他命之差價（即營利賺取
      之淨額）。然查我國查緝販賣毒品執法甚嚴，對於販賣安
      非他命者尤科以重度刑責，而販賣安非他命既係違法行為
      ，當非可公然為之，亦無公定價格，且容易分裝並增減份
      量，而每次買賣之價量，可能隨時依雙方關係深淺、資力
      、需求量及對行情之認知、來源是否充裕、查緝是否嚴謹
      、購買者被查獲時供述購買對象之可能風險之評估等情形
      ，而異其標準，非可一概而論；販賣之利得，除被告坦承
      犯行或價量俱臻明確外，委難察得實情，販賣之人從價差
      或量差中牟利之方式雖異，其意圖營利之販賣行為則同一
      。是以因安非他命量微價高，販賣者率有暴利可圖，茍非
      意圖販賣營利，一般人焉有可能甘冒重度刑責而販賣安非
      他命。且證人甲○○亦不知被告販入安非他命之成本如何
      ，致無法查得販賣之實際利得若干。惟被告與買受之對象
      甲○○間並無特別之親屬情誼，且證人甲○○證述其向被
      告購買安非他命時，有交付金錢而屬有償之行為，且係在
      前述之地點進行交易，參酌本件被告曾犯施用毒品罪（見
      臺灣高等法院被告前案紀錄表），對於販賣毒品之重刑實
      知之甚詳，如無相當利潤可圖，豈有甘冒遭受重刑之風險
      ，而將安非他命無償轉讓他人之理？是倘被告非有厚利可
      圖，自無平白費時、費力特意於前述之地點交付毒品安非
      他命與對方之理，故被告販賣毒品安非他命予甲○○，其
      主觀上顯係基於營利之販賣意圖而為毒品之提供行為，洵
      堪認定。據上所述，被告前揭所辯係卸責之詞，不足採信
      。本案事證已臻明確，被告前揭販賣安非他命之犯行，洵
      堪認定，應予依法論科。
二、論罪科刑的理由：
（一）依最高法院95年5 月23日刑事庭第8 次會議決議，關於法
      律變更之比較適用原則，於比較時應就罪刑有關之共犯、
      未遂犯、想像競合犯、牽連犯、連續犯、結合犯，以及累
      犯加重、自首減輕暨其他法定加減原因（如身分加減）與
      加減比例等一切情形，本於統一性及整體性原則，綜其全
      部罪刑之結果而為比較。被告行為後，毒品危害防制條例
      第4 條業已修正，經總統於98年5 月20日公布，依中央法
      規標準法第13條規定，自公布日起算至第3 日起發生效力
      ，故應於98年5 月22日生效施行（按法規之制定與法規之
      修正，如有特定生效日之必要者，依中央法規標準法第14
      條或第20條第2 項準用第14條之規定，應分別特定其施行
      日期。法規制定或前次修正基於特殊因素所特定之施行日
      期，並不適用於日後修正或再次修正之條文。又法律之制
      定或修正，若未明定施行日期者，中央法規標準法雖未規
      定應自何時生效，然法律既經制定或修正並經總統公布，
      自應依一般原則，自公布日起算至第3 日發生效力。至於
      92年7 月9 日修正公布之毒品危害防制條例第36條規定：
      「本條例自公布後六個月施行。」其立法理由係謂：「1.
      依修正草案第二條第三項規定，法務部需會同衛生署成立
      審議委員會每三個月定期檢討調整毒品之分級及品項，而
      本次新增第四級毒品，有需要在新法施行前先經該審議會
      檢討後再調整公布，爰預留六個月緩衝期，以利處理。2.
      依本條例新修正之規定，有必要再訂定相關子法及修正相
      關法規，以配合本條例之施行，故亦有需要預留適當緩衝
      期，以利訂頒相關子法及相關法規之配合修正。」故該條
      規定，顯係因應該次修正之需，始預留適當之緩衝期。與
      本次之修正並未定有施行日期之特別規定，且亦未明示係
      基於何特殊因素而修正，自並不能適用92年7 月9 日修正
      公布之毒品危害防制條例第36條自公布後6 個月施行之規
      定。），是被告犯後法律已有變更，修正前毒品危害防制
      條例第4 條第2 項之規定為：「製造、運輸、販賣第二級
      毒品者，處無期徒刑或七年以上有期徒刑，得併科新臺幣
      七百萬元以下罰金。」，修正後毒品危害防制條例第4 條
      第2 項則規定為：「製造、運輸、販賣第二級毒品者，處
      無期徒刑或七年以上有期徒刑，得併科新臺幣一千萬元以
      下罰金。」，修正後之條文，將併科罰金之數額提高，對
      被告並非有利，從而，依刑法第2 條第1 項之規定及前揭
      最高法院決議綜其全部罪刑新舊法比較之結果，此部分修
      正後之法律規定顯較修正前不利於被告，依刑法第2 條第
      1 項前段之規定，自應適用被告行為時之毒品危害防制條
      例。
（二）按安非他命為毒品危害防制條例第2 條第2 項第2 款規定
      之第二級毒品，核被告所為，係犯修正前毒品危害防制條
      例第4 條第2 項販賣第二級毒品罪。
（三）查被告於93年間因違反毒品危害防制條例及竊盜案件，經
      本院93年度訴字第102 號、93年度苗簡字第349 號判決分
      別判處有期徒刑7 月、6 月、4 月確定，嗣經本院93年度
      聲字第789 號裁定定應執行刑為有期徒刑1 年4 月；又於
      94年間因違反毒品危害防制條例，經本院94年度訴字第18
      7 號判決分別判處有期徒刑1 年、6 月，定應執行刑為有
      期徒刑1 年5 月確定。前揭案件經接續執行，原於95年9
      月28日縮短刑期假釋出監交付保護管束，其後假釋又經撤
      銷，於96年10月29日起入監執行殘刑9 月，有臺灣苗栗地
      方法院檢察署檢察官96年執更戊字第530 號執行指揮書（
      本院96年度訴字第863 號卷第15頁）及臺灣高等法院被告
      前案紀錄表附卷可稽，被告於假釋出監後為本案犯行，嗣
      又經撤銷假釋，於本案自不構成累犯，檢察官起訴書認本
      件被告構成累犯，尚有誤會。
（四）又刑法第59條規定：「犯罪之情狀顯可憫恕，認科以最低
      度刑仍嫌過重者，得酌量減輕其刑」，其立法理由指出：
      本條所謂「犯罪之情狀可憫恕」，自係指裁判者審酌刑法
      第57條各款所列事項以及其他一切與犯罪有關之情狀之結
      果，認其犯罪足堪憫恕者而言。另最高法院70年第6 次刑
      事庭會議決議：刑法第59條規定，犯罪之情狀可憫恕者，
      得酌量減輕其刑，同法第57條規定，科刑時應審酌一切情
      狀，尤應注意左列事項（共10款）為科刑重輕之標準，兩
      條適用上固有區別，惟所謂「犯罪之情狀」與「一切情形
      」云云，並非有截然不同之領域，於裁判上酌減其刑時，
      應就犯罪一切情狀（包括第57條所列舉之10款事項），予
      以全盤考量，審酌其犯罪有無可憫恕之事由（即判例所稱
      有特殊之原因與環境等等，在客觀上足以引起一般同情，
      以及宣告法定低度刑，是否猶嫌過重），以為判斷。故適
      用第59條酌量減輕其刑時，並不排除第57條所列舉10款事
      由之審酌，惟其程度應達於確可憫恕，始可予以酌減。經
      查：販賣第二級毒品之犯行，其最低本刑為有期徒刑7 年
      ，惟被告僅販賣1 次，實際獲得之利益僅2 千元，所生危
      害及所獲利益，與一般販毒者動輒販賣上百、上千公克之
      中、大盤商相比，惡性顯然較輕，倘不問被告販賣毒品之
      數量及獲利，一律處以7 年以上有期徒刑，無異鼓勵販毒
      之人，從事大量毒品之販賣，顯非毒品危害防制條例遏止
      毒品氾濫之立法本旨。從而，本院認被告所犯之販賣第二
      級毒品罪，其情狀在客觀上足以引起一般同情，縱予以宣
      告法定最低刑度之有期徒刑7 年，猶嫌過重且失之苛酷，
      爰依刑法第59條規定，酌量減輕其刑。
（五）量刑理由之說明：
      爰審酌被告素行不佳，前有竊盜、違反毒品危害防制條例
      等論罪科刑紀錄（已如前述），其明知安非他命係屬戕害
      他人身心之毒品，竟為貪圖不法利益，鋌而走險予以販賣
      他人施用，危害社會治安及國民健康甚鉅，且販賣毒品為
      世界各國戮力查緝之萬國公罪，安非他命足以使施用者導
      致精神障礙、性格異常，甚至造成生命危險之生理成癮性
      及心理依賴性，惟考量本案被告僅販賣1 次，而所得僅20
      00元，與一般中、大盤商相較，其犯罪情節尚非惡劣嚴重
      ，暨其生活狀況、智識程度、犯罪之動機、目的、手段、
      所生危害、否認犯行之犯後態度、檢察官之求刑等一切情
      狀，爰量處如主文所示之刑，以示懲儆，並符罪刑相當原
      則。
（六）沒收部分：
    1.按犯毒品危害防制條例第4 條之罪者，其供犯罪所用或因
      犯罪所得之財物，均沒收之，如全部或一部不能沒收時，
      追徵其價額或以其財產抵償之，毒品危害防制條例第19條
      第1 項定有明文。該條係採義務沒收主義，且金錢為代替
      物，重在兌換價值，而不在原物，自難拘泥於沒收原物之
      理論，認沒收販賣毒品所得之金錢，以當場查獲扣押者為
      限，苟能證明其為販賣毒品所得之金錢，均應予以沒收（
      最高法院92年度台上字第5227號判決意旨參照）。是販賣
      毒品所得之金錢，無論已否扣案，如仍屬存在，即應依法
      沒收。故被告販賣安非他命予甲○○，其犯罪所得為2000
      元，既無法證明業已滅失，自屬被告犯修正前毒品危害防
      制條例第4 條之罪所得之財物，仍應依毒品危害防制條例
      第19條第1 項規定諭知沒收，如全部或一部不能沒收時，
      以其財產抵償之。
    2.又按毒品危害防制條例第19條第1 項前段「犯第4 條至第
      9 條、第12條、第13條或第14條第1 項、第2 項之罪者，
      其供犯罪所用或因犯罪所得之財物，均沒收」係屬強制規
      定，採義務沒收原則，固為刑法之特別規定，但上開法條
      既無「不問屬於犯人與否，沒收之」之規定，仍應以該物
      品屬於犯人所有者為限；亦即係指於裁判時為共犯（包括
      共同正犯、從犯及教唆犯）者間所有者而言（最高法院90
      年度台上字第626 號、93年度台上字第3260號判決意旨參
      照）。又行動電話服務需以晶片卡（即SIM 卡）為使用介
      面，因此電信公司於出租行動電話門號予消費者使用時，
      即同時附帶提供晶片卡作為消費者門號使用之介面，故電
      信公司接受消費者申辦門號並將該門號開通上線時，該晶
      片卡之所有權亦移轉予消費者，亦有最高法院97年度台上
      字第3890號判決意旨可資參照，且實務上電信公司亦均認
      行動電話（含一般型及預付型）SIM 卡所有權歸客戶所有
      ，亦有司法院97年5 月6 日院台廳刑一字第0970009760號
      函意旨為憑。經查，扣案供作為販賣毒品聯絡工具之0000
      000000號行動電話1 具（含SIM 卡1 張），經訊之被告亦
      坦承係其所有等情（本院卷第86頁），自應依毒品危害防
      制條例第19條第1 項之規定，宣告沒收之。
三、應適用之法條：
（一）刑事訴訟法第299 條第1 項前段。
（二）毒品危害防制條例（修正前）第4 條第2 項、第19條第1
      項。
（三）刑法第11條、第2 條第1 項前段、第59條。
本案經檢察官唐先恆到庭執行職務。
中    華    民    國    98    年    10    月    26    日
                  刑事第二庭    審判長法  官  楊清益
                                      法  官  林大為
                                      法  官  魏宏安
以上正本證明與原本無異。
如不服本判決應於收受判決後10日內向本院提出上訴書狀，並應
應敘述具體理由。其未敘述上訴理由者，應於上訴期間屆滿後20
日內向本院補提理由書( 均須按他造當事人之人數附繕本) 「切
勿逕送上級法院」。告訴人或被害人如對本判決不服者，應具備
理由請求檢察官上訴，其上訴期間之計算係以檢察官收受判決正
本之日期為準。
                                      書記官  許千士
中    華    民    國    98    年    10    月    26    日
附錄本判決論罪科刑依據之法條：
毒品危害防制條例修正前第4條第2項
製造、運輸、販賣第二級毒品者，處無期徒刑或 7 年以上有期
徒刑，得併科新臺幣7百萬元以下罰金。


司法院資訊處製作；財團法人民間司法改革基金會備份。
